臺灣士林地方法院刑事判決　　　　　　　 93年度訴字第493號
公　訴　人　臺灣士林地方法院檢察署檢察官
被　　　告　丁○○○
上列被告因偽證案件，經檢察官提起公訴（93年度偵字第4774號
），本院判決如下：
    主  文
丁○○○證人，於檢察官偵查時，於案情有重要關係之事項，供
前具結，而為虛偽陳述，處有期徒刑參月，緩刑貳年。
    事  實
一、緣丙○○與陳國棟於民國93年1 月9 日8 時15分許，持氧氣
    、乙炔切割器切割豪眾建設開發有限公司（公司已解散）所
    有、位於臺北縣淡水鎮○○街29巷36號旁之廢棄組合屋工寮
    之鐵片，約至8 時30分許，因使用氧氣、乙炔切割器不慎，
    所產生之火花引起木板燃燒，而失火燒毀該無人使用之組合
    鐵皮屋，火勢往上延燒，致失火燒毀位於淡水鎮○○○路○
    段149 巷14號旁、甲○○所有、供作倉庫使用之貨櫃屋，致
    貨櫃屋之上層物品受嚴重燒失，二人因而為台北縣政府警察
    局淡水分局以涉犯竊盜、公共危險罪嫌移送台灣士林地方法
    院檢察署以93年度偵字第2335號偵查。丁○○○於93年4 月
    13日上午9 時45分許，為上開案件而在台灣士林地方法院檢
    察署作證，其明知客觀事實係丙○○在附近撿拾廢棄鐵皮時
    ，曾告以「繼續拆除工寮，沒有工資，所得之廢鐵歸你們所
    有」等語，丙○○及陳國棟遂繼續拆除工寮之鐵皮，竟於供
    前具結後，對於丙○○、陳國棟行為時之主觀意圖及是否涉
    犯竊盜罪等於案情有重要關係之事項，虛偽陳述稱：「沒有
    與庭上二人（即指丙○○、陳國棟）說過話」等語。惟上開
    證詞並不為台灣士林地方法院檢察署檢察官所採，於93年5
    月6 日對丙○○、陳國棟所涉竊盜案件以93度偵字第2335號
    為不起訴處分確定。
二、案經台灣士林地方法院檢察署檢察官自動檢舉偵查後起訴。
    理  由
一、訊據被告丁○○○堅決否認有何偽證之犯行，辯稱：其並不
    認識丙○○、陳國棟，並未對其二人說「繼續拆除工寮，沒
    有工資，所得之廢鐵歸你們所有」；其只有透過對講機與其
    二講話，並未面對面與其二人講話，其於台灣士林地方法院
    檢察署93年度偵字第2335號案件偵查中係證稱：沒有與庭上
    二人（即指丙○○、陳國棟）面對面說過話等語。經查：
（一）證人丙○○於本院審理時證稱：「（93年1 月份的時候為
      何會去台北縣淡水鎮○○街29巷36號的地方拆鐵片？）當
      時我沒有工作，我就過去拆鋁門窗，那是廢棄了很久，我
      是先撿鐵再拆鋁門窗」、「（有無問過任何人該處是否可
      以拆？）撿的時候沒有問，拆除鋁門窗也沒問，是後來被
      告看到我的時候跟我講，說你們這樣就要走了，我問他說
      這是誰的，她說這是杉崎建設的聯絡不上，有打過電話找
      不到人，之前有說要來處理沒有來處理，他說那乾脆都拆
      一拆，我們就開始拆了」、「（第一次跟被告交談是在那
      裡？）是在社區的大門口，就是在組合屋的對面。當時被
      告看到我們在拆東西，後來我們要走了，被告隔著馬路站
      在大門的門口主動跟我及陳國棟說話」、「（被告有無跟
      你說叫你「繼續拆除工寮，沒有工資，所得之廢鐵歸你們
      所有」？）有。是在第一次的對話時說的。我發現裡面還
      有些廢椅子、破棉被、破木架要處理，我就問別人才知道
      被告家住址我才去按電鈴，問被告剩下的垃圾怎麼辦，被
      告叫我放著就好」等語。是依證人丙○○之證詞，其曾與
      被告有二次對話，一次是面對面，被告曾告以「繼續拆除
      工寮，沒有工資，所得之廢鐵歸你們所有」等語；一次是
      透過對講機，丙○○詢問被告垃圾如何處理。
（二）訊據被告固否認有告以「繼續拆除工寮，沒有工資，所得
      之廢鐵歸你們所有」等語，然被告於偵查中曾供稱：丙○
      ○、陳國棟二人曾到其住處按電鈴，說要拆除廢棄工務所
      ，邀其出一部汽車去載運拆除後的廢棄物（見2335號偵查
      卷第39頁），核與證人丙○○所述曾詢問被告垃圾如何處
      理等情相符，故此部分事實應可認定。既然丙○○曾就垃
      圾處理詢問過被告，如果丙○○未曾徵詢過被告意見就自
      行拆除工寮，丙○○何須就拆除後之垃圾處理詢問被告，
      此顯與常理不符，且多此一舉；參以證人丙○○自其所涉
      台灣士林地方法院檢察署93度偵字第2335號案件偵查起至
      本院審理本件被告偽證案件時止，就其如何與被告接觸、
      對話，前後均為一致之供述，且就細節得為翔實之描述。
      因此，證人丙○○證述曾經與被告有二次對話，第一次對
      話時被告曾告以「繼續拆除工寮，沒有工資，所得之廢鐵
      歸你們所有」等語，較符合常情，而可以採信。
（三）被告就丙○○、陳國棟竊盜案件於台灣士林地方法院檢察
      署以93年度偵字第2335號93年4 月13日偵查時，供前具結
      後證稱：「沒有與庭上二人（即指丙○○、陳國棟）說過
      話」等語，有該案卷附筆錄與證人結文在卷可按，並經本
      院勘驗偵查訊問之錄音帶後認卷附筆錄記載無誤。被告雖
      於本院審理時辯稱其真意係指未面對面與丙○○、陳國棟
      二人講話，惟此與本院認為可採之證人丙○○證詞不符，
      足見被告前開供前具結後之證詞係被告明知為不實之事項
      而故意為虛偽陳述甚明。又被告就是否曾對丙○○、陳國
      棟告以「繼續拆除工寮，沒有工資，所得之廢鐵歸你們所
      有」等語為虛偽陳述，顯然涉及丙○○、陳國棟拆除廢棄
      組合屋工寮行為時是否有竊盜之故意，而屬於案情有重要
      關係之事項而為虛偽陳述。
（四）至於被告聲請傳喚之證人乙○○、戊○○雖均證稱並未見
      被告與丙○○、陳國棟二人見面，惟證人丙○○亦未證稱
      其第一次與被告見面對話時乙○○、戊○○在場，是其二
      人之證詞無從為有利於被告之認定，亦一併敘明。
（五）綜上所述，參互各情，被告所辯顯係事後飾卸之詞，不足
      採信，其犯行堪以認定，應予依法論科。
二、核被告所為，係犯刑法第168 條之偽證罪。爰審酌被告係為
    否認自己有雇用丙○○、陳國棟拆除廢棄組合屋工寮，避免
    自己負擔公共危險罪責，而為虛偽陳述之犯罪動機，惟其行
    為影響國家追訴權之行使，及其素行、智識程度及犯罪後態
    度等一切情狀，量處如主文所示之刑。查被告於81年間雖曾
    受有期徒刑以上刑之執行完畢，惟5 年以內未曾受有期徒刑
    以上刑之宣告，有台灣高等法院被告全國前案紀錄表存卷可
    按，其因一時失慮，致罹刑典，經此次教訓，應知所警惕信
    無再犯之虞，本院綜核其個人及家庭環境各情，因認其所受
    宣告之刑以暫不執行為適當，故併諭知緩刑二年，以啟自新
    。
三、依刑事訴訟法第299 第1 項前段、刑法第168 條、第74條第
    2 款，判決如主文。
本案經檢察官張惠菁到庭執行職務
中　　華　　民　　國　　94　　年　　1 　　月　　20　　日
                  刑事第七庭審判長法  官  王梅英
                                  法  官  王沛雷
                                  法  官  劉秉鑫
以上正本證明與原本無異。
如不服本判決，應於判決送達後10日內，向本院提出上訴狀。
                                  書記官  曾恆壽
中　　華　　民　　國　　94　　年　　1 　　月　　20　　日
附錄本案論罪科刑法條全文：
中華民國刑法第168條：
 (偽證罪)
於執行審判職務之公署審判時或於檢查官偵查時，證人、鑑定人
、通譯於案情有重要關係之事項，供前或供後具結，而為虛偽陳
述者，處七年以下有期徒刑。
